【裁判字號】    88,易,1486
【裁判日期】    890929
【裁判案由】    贓物
【裁判全文】
臺灣高雄地方法院刑事判決                        八十八年度易字第一四八六號
    公  訴  人  臺灣高雄地方法院檢察署檢察官
    被      告  乙○○
    選任辯護人  黃榮作
右列被告因贓物案件，經檢察官提起公訴（民國八十七年度偵字第二一三一八號、第
二一五○二號），本院判決如左：
    主  文
乙○○收受贓物，處拘役參拾日，如易科罰金，以參佰元折算壹日。
    事  實
一、乙○○係高雄市○鎮區○○街四八號「高正機車行」負責人，明知甲○○○交與
    其車牌號碼ＰＤＦ－三０五、引擎號碼ＧＹ六Ｄ－一０三二四七號機車一輛（被
    害人劉春隆所有，於八十七年三月十二日失竊，價值約新台幣一萬五千元），係
    無證件足資證明合法來源，顯可疑為贓物，卻仍予收受。嗣於八十七年三月二十
    四日下午一時二十分許，駕駛所有牌照號ＹＬ－０五四三號自用小貨車載運前揭
    收受之機車及其他機車共六部，行經高雄縣橋頭鄉台一線北上橋頭段三百五十九
    公尺處，經警盤查而獲悉上情。
二、案經台灣省政府警政廳公路警察大隊第三隊移送臺灣高雄地方法院檢察署檢察官
    偵查起訴。
    理  由
一、訊據被告乙○○固坦承有於前揭時地以小貨車載運前開機車被查獲之事實，惟矢
    口否認明知前開機車係贓物云云。辯稱：該機車係一不詳姓名男子於八十七年三
    月二十二日牽來高正機車行修理，沒有牽回去，是日因一時疏忽，始由其師傅丙○○將該機車及其他機車共六部搬上其小貨車，而由伊載往高雄縣兜售云云。經
    查：
（一）前開機車係劉春隆於八十七年三月十二日上午十時許，在高雄市前鎮區○○○
      街三三九號前失竊，業據被害人劉春隆於警訊時陳明在卷，並有車輛竊盜資料
      個別查詢報表一份及贓物認顉保管單一紙附卷可稽，而該機車係由甲○○○所
      竊取之事實，亦經臺灣高等法院高雄分院八十七年上易字第二七○○號判決確
      認無訛，是該機車係贓物，即堪認定。
（二）雖證人甲○○○於臺灣高等法院高雄分院調查中結證稱：八十七年三月二十二
      日我有送車牌號碼ＰＤＦ（判決書誤載為ＰＯＥ）－三０五號機車至乙○○之
      高正機車行修理，因輪胎破了等語；證人李福生亦證述：八十七年三月二十二
      日中午二時許，我因機車之機油燈亮了，牽至高正機車行添加機油，後甲○○○牽一輛機車來，大聲諴叫說要補胎，我沒注意其車牌號碼，加完機油我就走
      了等語；而證人丙○○則證述：乙○○是我老闆，八十七年三月二十四日，我
      有將機車行之中古機車搬至老闆之小貨車上，平時都是我將機車搬上小貨車的
      ，每次只能載六輛機車，大約兩星期搬一次，搬車時沒有對行車執照，ＰＤＦ
      （判決書誤載為ＰＯＥ）－三０五號機車是我搬上小貨車的等語（均參該院八
      十七年度上易字第一七二八號判決）。惟查，被告於本院審理時亦陳稱：「（
      問：丙○○是否有幫你賣車？）丙○○未幫我賣車，他皆幫我將機車牽至車子
      上，讓我載去兜售。他大概在八十七年二、三月間讓我僱用，他已幫我搬機車
      搬了很多次，亦皆聽我的指示將機車搬上貨車」「當初他（甲○○○）拿機車
      讓我修理是星期天，但我說師傅不在，無法修理，並將機車放在我那裡，我跟
      他說要明天（星期一）才能修理。我不認識他，他先前亦未來我車行修理過車
      子，當天我是因幫別人添加機油，門有開一半，他才來找我修理機車」等語（
      參本院八十九年九月二十日審判筆錄）。查丙○○既係被告之受雇人，其言袒
      護被告乃人之常情，而甲○○○為本案之利害關係人，是其二人所為之上開證
      詞，尚難完全憑採，惟從上開證詞可確認之事實者，係該機車為甲○○○交與
      被告收受。
（三）又被告既稱該機車係於八十七年三月二十二日（星期日）經不詳姓名之人牽到
      其機車店修理，惟其以貨車載運擬兜售被警查獲之日，係同月二十四日下午一
      時許，距其所稱隔日請師傅修理之日期二十三日（星期一）後，期間僅一日，
      即於修理後之次日即將之送上貨車兜售，而依被告從事此行業約三、四年之久
      ，及其車行師傅丙○○已搬了很多次之輕驗並非新手等情以觀，自不可能有將
      客人送修之機車，於修理機車完後之次日記憶猶新之際，會誤認係其合法收購
      擬轉售之物。參以待售機車須有行車執照，而贓車並無行車執照，此為一般人
      之普通常識，而被告既係「高正機車行」之經營者，該機車行又非買賣流動量
      大之車行，其對機車行內之機車究係修理之機車，或係其合法購得之中古車，
      應瞭如指掌，尤其在搬機車上小貨車外出兜售之前，尤應注意是否有行車執照
      可供買者過戶，否則若買賣合意卻無法過戶，豈非白忙一場？除非其兼有從事
      合法機車及贓車之兜售。再衡諸被告曾有贓物、竊盜罪之前科，有臺灣高雄地
      方法院檢察署刑案資料查註紀錄表及臺灣高等法院被告全國前案紀錄表各一份
      附卷可稽，是其對欲兜售之機車是否為來路不明之贓物，更應比一般機車店之
      經營者有更高之注意能力；且被告亦自承丙○○皆聽伊之指示將機車搬上貨車
      等情，綜合上情以觀，應認該機車係被告自甲○○○處取得，而欲將之儘速出
      售之機車。是被告應有該機車係贓物之認識，堪予認定。本件事證明確，被告
      犯行足堪認定。
二、按收受贓物為贓物罪之概括規定，凡與贓物罪有關，不合於搬運、寄藏、故買、
    牙保贓物之取得持有，均成立收受贓物罪，並不以無償移轉所有權為必要。核被
    告所為，係犯刑法第三百四十九條第一項之收受贓物罪。公訴人雖認被告係犯故
    買贓物罪，惟查並無積極證據足認被告有買受之事實，自難以故買贓物罪相繩，
    惟其社會基本事實相同，起訴法條應予變更。審酌被告係貪圖小利，短於思慮，
    致罹法網，其犯罪之動機、目的、手段、所生危害、所犯情節及犯罪後態度等一
    切情狀，爰量處如主文所示之刑，並諭知易科罰金折算標準，以示懲儆。
三、據上論斷，應依刑事訴訟法第二百九十九條第一項前段、第三百條，刑法第三百
    四十九條第一項、第四十一條，罰金罰鍰提高標準條例第一條前段、第二條，判
    決如主文。
中      華      民      國      八十九      年    九    月    二十九   日
                                  臺灣高雄地方法院刑事第二庭
                                      法  官     劉建利
右正本證明與原本無異。
如不服本判決，應於判決送達後十日內，向本院提出上訴狀。
                                      書記官    洪生輝
中      華      民      國      八十九      年    九    月    三十     日
附錄論罪科刑法條：刑法第三百四十九條第一項。
收受贓物者，處三年以下有期徒刑、拘役或五百元以下罰金。
搬運、寄藏、故買贓物或為牙保者，處五年以下有期徒刑、拘役或科或併科一千元以
下罰金。
因贓物變得之財物，以贓物論。


司法院資訊處製作；財團法人民間司法改革基金會備份。
